【裁判字號】    89,易,1719
【裁判日期】    900627
【裁判案由】    違反動產擔保交易法
【裁判全文】
臺灣臺南地方法院刑事判決                        八十九年度易字第一七一九號
    公  訴  人  臺灣台南地方法院檢察署檢察官
    被      告  乙○○
右列被告因違反動產擔保交易法案件，經檢察官提起公訴（八十九年度偵字第四八○
一號），本院判決如左：
    主  文
乙○○動產擔保交易之債務人，意圖不法之利益，將標的物出質，致生損害於債權人
，處有期徒肆月，如易科罰金，以參佰元折算壹日。
    事  實
一、乙○○前於民國（下同）八十一年間，因盜匪案件，經臺灣高等法院台南分院判
    處有期徒刑十三年三月確定，甫於八十七年十二月十四日假釋交付保護管束，卻
    仍不知悔改，復於保護管束期間，即八十八年十月十五日，以動產擔保交易法動
    產抵押之方式，向美商花旗銀行股份有限公司（下簡稱花旗銀行）台南分行，提
    供自己所有之車牌號碼Ｓ四－九０二一號自用小客車，為動產擔保，而向花旗銀
    行辦理消費性貸款，借貸新台幣（下同）六十七萬元，而為動產擔保交易之債務
    人。雙方約定貸款期限，自八十八年十一月十三日起，至九十二年十月十三日止
    。並自八十八年十一月十三日起，每月攤還一次，每次償還一萬九千三百三十三
    元，分四十八期給付，標的物存放地點為台南巿中華西路一段五十六巷五號。在
    價金未付清之前，標的物僅得依約占有使用，不得任意遷移或為其他處分。詎乙
    ○○在貸得上開消費性貸款後，僅繳付二期，自八十九年一月十三日起即未再支
    付。並意圖為自己不法之利益，於八十九年一月間持上開動產擔保標的向「東光
    當舖」典當十五萬元，而出質於他人。嗣經花旗銀行台南分行職員甲○○前往查
    訪，發現乙○○業將上開動產擔保標的物之自用小客車，遷移去向不明，致花旗
    銀行無法占有動產標的，依動產擔保交易法行使取償之權益，而受有損害。
二、案經花旗銀行台南分行訴由臺灣台南地方法院檢察署檢察官偵查起訴。
    理  由
一、訊據被告乙○○固不否認其係動產擔保交易之債務人及僅繳付二期汽車分期貸款
    後，即不再繳納，並將上開車輛持向當鋪典當等事實，惟矢口否認有何違反動產
    擔保交易法之犯行，辯稱：伊支付二期分期貸款後，因告訴人以伊填載資料不符
    以及要告伊涉犯詐欺犯行之情，要求伊一次清償，令伊覺得告訴人口氣不好，加
    上告訴人不同意伊繼續分期給付，所以伊才不付第三期以後之分期款，否則伊當
    時有資力持續繳款，並無不法所有之意圖云云。經查，右揭事實業據告訴人花旗
    銀行台南分行之代理人甲○○於檢察官偵訊時指述綦詳，且有車輛貸款暨動產抵
    押契約書、動產抵押設定登記申請書、告訴人訪視交辦單等影本各乙紙附卷可稽
    ；且被告於本院初次通緝到案時，對前揭事實均予是認，並供陳：「我當時沒錢
    付不出來，：：銀行來向我催討時，我已跟銀行說過，因我週轉不靈，是於八十
    九年過舊曆年前拿車去當舖典當的，只是花旗銀行不允我分期攤還，就提出告訴
    。」等語（見本院八十九年九月二十日訊問筆錄），加以被告復自承伊係繳完第
    二期款後隔幾天持車去當舖典當，且伊典當後車輛迄今均未贖回，亦不曾向告訴
    人繳納過任何分期款項等情（見本院九十年五月二十一日訊問筆錄），由是觀之
    ，被告將設定動產抵押登記之車輛予以典當時，顯已具備為自己不法利益之意圖
    ，並益徵被告前揭辯解並不足採信。綜此，本件事證明確，被告犯行洵堪認定，
    應依法論科。
二、按被告乙○○將動產擔保交易物典當出質於他人，核其所為，係犯動產擔保交易
    法第三十八條之動產擔保交易之債務人，意圖不法之利益，將標的物出質，致生
    損害於債權人之罪（公訴人誤為被告係將標的物遷移，尚有未洽，附此說明）。
    爰審酌被告素行不佳，於假釋交付保護管束期間再犯本案，且其經本院通緝到案
    後，又數度飾詞拒不到庭，待本院傳、拘無著後，又另行具狀陳報送達處所，迄
    至其另案執行殘刑始行到案，併其犯罪之動機、目的、手段、對告訴人所生危害
    及犯罪後未見悔過之態度等一切情狀，量處如主文所示之刑，並諭知易科罰金之
    折算標準，以資懲儆。
據上論斷，應依刑事訴訟法第二百九十九條第一項前段，動產擔保交易法第三十八條
，刑法第十一條前段、第四十一條第一項前段，罰金罰鍰提高標準條例第一條前段、
第二條，判決如主文。
中      華      民      國    九十      年      六      月    二十七    日
                                  臺灣臺南地方法院刑事第五庭
                                          法  官  林彥君
右正本證明與原本無異。
如不服本判決，應於判決送達後十日內，向本院提出上訴狀。
                                          書記官  黃傳鈞
中      華      民      國    九十      年      六      月    二十七    日
附錄本案論罪科刑法條全文
動產擔保交易法第三十八條：
  動產擔保交易之債務人，意圖不法之利益，將標的物遷移、出賣、出質、移轉、抵
  押或為其他處分，致生損害於債權人者，處三年以下有期徒刑、拘役或科或併科六
  千元以下之罰金。


司法院資訊處製作；財團法人民間司法改革基金會備份。
